臺灣臺南地方法院刑事判決
111年度金訴字第42號
公  訴  人  臺灣臺南地方檢察署檢察官
被      告  林威良



上列被告因詐欺等案件，經檢察官提起公訴（110年度偵字第222
23號，被告於本院準備程序進行中，就被訴事實為有罪之陳述，
經本院合議庭裁定由受命法官獨任進行簡式審判程序，判決如下
：
    主  文
林威良三人以上共同犯詐欺取財罪，共貳罪，均累犯，各處有期
徒刑壹年肆月。應執行有期徒刑壹年拾月。
未扣案之犯罪所得新臺幣貳仟元沒收，於全部或一部不能沒收或
不宜執行沒收時，追徵其價額。
   事實及理由
一、本件被告林威良所犯為死刑、無期徒刑、最輕本刑為3年以
    上有期徒刑以外之罪，其於準備程序進行中，就被訴事實為
    有罪之陳述，經受命法官告知簡式審判程序之旨，並聽取公
    訴人、被告之意見後，由本院合議庭依刑事訴訟法第273條
    之1第1項規定，裁定改由受命法官獨任進行簡式審判程序。
    又依同法第273之2之規定，本件簡式審判程序之證據調查，
    不受同法第159條第1項、第161條之2、第161條之3、第163
    條之1及第164條至第170條規定之限制，合先敘明。
二、本件犯罪事實及證據，除犯罪事實第14行原記載「13時40分
    、14時25分」應更正為「14時25分、16時許」；證據部分補
    充被告於本院準備程序及審理時所為自白外，餘均引用檢察
    官起訴書之記載（如附件）。
三、論罪科刑：
㈠、按洗錢防制法第15條之特殊洗錢罪，係在無法證明前置犯  
    罪之特定不法所得，而未能依洗錢防制法第14條之一般洗錢
    罪論處時，始予適用。倘能證明人頭帳戶內之資金係前置之
    特定犯罪所得（如：詐欺、加重詐欺等），即應逕以一般洗
    錢罪論處，自無適用特殊洗錢罪之餘地。又過往實務見解，
    雖認行為人對犯特定犯罪所得之財物或利益作直接使用或消
    費之處分行為，或僅將自己犯罪所得財物交予其他共同正犯
    ，屬犯罪後處分贓物之行為，非本條例規範之洗錢行為，惟
    依修正後洗錢防制法規定，倘行為人意圖掩飾或隱匿特定犯
    罪所得來源，而將特定犯罪所得直接消費處分，甚或交予其
    他共同正犯，或由共同正犯以虛假交易外觀掩飾不法金流移
    動，即難認單純犯罪後處分贓物之行為，應仍構成洗錢防制
    法第2條第1或2款之洗錢行為，尚難單純以不罰之犯罪後處
    分贓物行為視之（最高法院108年度台上字第1744號、109年
    度台上字第436號判決意旨參照）。本案詐欺集團不詳成員
    ，詐騙告訴人葉碧華、周美雲使其匯款至洪奐堅之土地銀行
    帳戶，由洪奐堅提領現金後交付款項予被告，被告取款再轉
    交不詳上手，以隱匿其等詐欺所得去向，業如前述，所為已
    切斷資金與當初犯罪行為之關聯性，隱匿犯罪行為或該資金
    不法來源或本質，使偵查機關無法藉由資金之流向追查犯罪
    者，揆諸前開說明，被告所為核與洗錢防制法第14條第1項
    一般洗錢罪之要件相合。
㈡、核被告所為，係犯洗錢防制法第14條第1項之一般洗錢罪、
    刑法第339條之4第1項第2款之三人以上共同詐欺取財罪。被
    告參與本案詐欺集團，雖均未親自實施詐騙行為，而推由同
    犯罪集團之其他成員為之，但被告與本案詐欺集團其他成員
    間，就其等參與之上開加重詐欺、洗錢犯行，分工領款車手
    之任務，堪認被告與參與本案犯行之各該成員間，就其等各
    自參與部分，有相互利用之共同犯意，而各自分擔部分犯罪
    行為，就所犯上開加重詐欺、一般洗錢等犯行，均有犯意聯
    絡與行為分擔，為共同正犯。被告所犯之加重詐欺取財與洗
    錢等2罪間，均屬一行為同時觸犯數罪名，而為想像競合犯
    ，應依刑法第55條規定，從一重之加重詐欺罪處斷。又被告
    所犯上開2罪，犯意有別，行為殊異，應予分論併罰。
㈢、累犯：
　　被告於107年間因妨害自由案件，經臺灣臺中地方法院以107
    年度簡字第376號判決判處有期徒刑4月確定，於108年4月11
    日執行完畢出監，此有臺灣高等法院被告前案紀錄表在卷足
    參，被告於上述有期徒刑執行完畢後5年內故意再犯本件有
    期徒刑以上之罪，為累犯。本院審酌其未能因前案之執行有
    所反省，對刑罰之感應力薄弱，縱經本院依累犯規定加重其
    刑，亦未使被告所受刑罰超過其所應負擔之罪責而有過苛之
    情形，參照司法院釋字第775號解釋意旨，爰依刑法第47條
    第1項規定均加重其刑。　　
㈣、量刑：
    爰審酌被告正值青壯之年，不思依循正途獲取財富，竟貪圖
    不法利益，參與詐欺集團擔任車手，負責收取遭詐欺款項，
    價值觀念顯有偏差，致告訴人受騙而受有財產上損害，非但
    造成告訴人難以回復之損害，助長詐騙歪風，進而導致社會
    間人際信任瓦解，社會成員彼此情感疏離，所為誠屬不當。
    惟念及被告自始坦承犯行，尚有悔意，兼衡其擔任詐騙集團
    之角色及獲取報酬之數額，暨其高中肄業之智識程度及家庭
    生活狀況等一切情狀，量處如主文所示之刑，以資懲儆。
㈤、沒收部分：
  ⒈按犯罪所得，屬於犯罪行為人者，沒收之；前 2項之沒收，
    於全部或一部不能沒收或不宜執行沒收時，追徵其價額，刑
    法第 38條之1第1項前段、第3項定有明文。
  ⒉次按「任何人都不得保有犯罪所得」為普世基本法律原則，
    犯罪所得之沒收、追繳或追徵，在於剝奪犯罪行為人之實際
    犯罪所得（原物或其替代價值利益），使其不能坐享犯罪之
    成果，以杜絕犯罪誘因，可謂對抗、防止經濟、貪瀆犯罪之
    重要刑事措施，性質上屬類似不當得利之衡平措施，著重所
    受利得之剝奪。然苟無犯罪所得，自不生利得剝奪之問題，
    固不待言，至二人以上共同犯罪，關於犯罪所得之沒收、追
    繳或追徵，應就各人所分得者為之。又所謂各人「所分得」
    ，係指各人「對犯罪所得有事實上之處分權限」，法院應視
    具體個案之實際情形而為認定；倘若共同正犯各成員內部間
    ，對於不法利得分配明確時，固應依各人實際分配所得沒收
    。至於，上揭共同正犯各成員有無犯罪所得、所得數額，係
    關於沒收、追繳或追徵標的犯罪所得範圍之認定，固非屬犯
    罪事實有無之認定，並不適用「嚴格證明法則」，無須證明
    至毫無合理懷疑之確信程度，應由事實審法院綜合卷證資料
    ，依自由證明程序釋明其合理之依據以認定之（最高法院10
    4年8月11日104年度第十三次刑事庭會議決議、最高法院104
    年度台上字第3937號判決意旨參照）。經查，本件被告因擔
    任車手取得報酬新臺幣（下同）2千元乙情，業據被告於供
    承在卷（見警卷第6頁、本院卷第55頁），該2千元雖未扣案
    ，然屬被告之犯罪所得，應依前揭刑法第38條之1第1項前段
    規定宣告沒收之，並於全部或一部不能沒收或不宜執行沒收
    時，依同條第3項規定，追徵其價額。
據上論斷，應依刑事訴訟法第273條之1第1項、第299條第1項前
段、第310條之2、第454條第2項，判決如主文。
本案經檢察官徐書翰提起公訴，檢察官林容萱到庭執行職務。
中　　華　　民　　國　　111 　年　　3 　　月　　8 　　日
　　　　　　　　　刑事第四庭  法　官  陳本良
以上正本證明與原本無異。
如不服本判決應於收受本判決後20日內向本院提出上訴書狀，並
應敘述具體理由。其未敘述上訴理由者，應於上訴期間屆滿後20
日內向本院補提理由書狀（均須按他造當事人之人數附繕本）「
切勿逕送上級法院」。 
                              書記官  吳幸芳
中　　華　　民　　國　　111 　年　　3 　　月　　8 　　日
附件：臺灣臺南地方檢察署檢察官起訴書1份
附錄論罪科刑法條：
刑法第339條之4
犯第339條詐欺罪而有下列情形之一者，處1年以上7年以下有期
徒刑，得併科1百萬元以下罰金：
一、冒用政府機關或公務員名義犯之。
二、三人以上共同犯之。
三、以廣播電視、電子通訊、網際網路或其他媒體等傳播工具，
    對公眾散布而犯之。
前項之未遂犯罰之。
洗錢防制法第2條
本法所稱洗錢，指下列行為：
一、意圖掩飾或隱匿特定犯罪所得來源，或使他人逃避刑事追訴
    ，而移轉或變更特定犯罪所得。
二、掩飾或隱匿特定犯罪所得之本質、來源、去向、所在、所有
    權、處分權或其他權益者。
三、收受、持有或使用他人之特定犯罪所得。
洗錢防制法第14條
有第2條各款所列洗錢行為者，處7年以下有期徒刑，併科新臺幣
5百萬元以下罰金。
前項之未遂犯罰之。
前2項情形，不得科以超過其特定犯罪所定最重本刑之刑。
（附件）
臺灣臺南地方檢察署檢察官起訴書
                                    110年度偵字第22223號
　　被　　　告　林威良　男　28歲（民國00年0月00日生）
　　　　　　　　　　　　住南投縣○○鎮○○里○○巷00○0
　　　　　　　　　　　　　號
　　　　　　　　　　　　國民身分證統一編號：Z000000000號
上列被告因詐欺等案件，已經偵查終結，認應該提起公訴，茲將
犯罪事實及證據並所犯法條分敘如下：
　　　　犯罪事實
一、林威良明知「樂天」及其他真實姓名年籍不詳之人所組成之
    詐欺集團，係3人以上，以實施詐術手段，共同組成具有持
    續性及牟利性之有結構性之犯罪組織，竟自民國110年3月間
    某日起，加入該詐欺集團擔任車手，負責向被害人收取詐欺
    款項（所涉參與犯罪組織部分，業經臺灣彰化地方檢察署檢
    察官以110年度偵字第8825號、第9150號起訴）。林威良加
    入該詐欺集團後，與「樂天」及其他真實姓名年籍不詳之成
    員間，共同意圖為自己不法之所有，基於加重詐欺取財及隱
    匿特定犯罪所得去向之洗錢等犯意聯絡，由該詐欺集團成員
    以附表所示方式詐騙附表所示之人，致渠等陷於錯誤，於附
    表所示轉帳時間、地點，將附表所示金額匯至洪奐堅（所涉
    詐欺部分，業由本署檢察官偵辦中）所有之土地銀行帳號00
    0-000000000000號帳戶內，洪奐堅再分別於110年5月10日13
    時40分、14時25分，自上開帳戶提領現金新臺幣（下同）10
    萬元、15萬元，並前往臺南市永康區永勝街230巷口，將詐
    欺款項交予林威良，林威良復依「樂天」指示，將25萬元轉
    交予其他詐欺集團成員，林威良因而獲利2,000元。
二、案經葉畢華、周美雲訴由臺南市政府警察局永康分局報告偵
    辦。
　　　　證據並所犯法條
一、上揭犯罪事實，業據被告林威良於警詢及偵查中坦承不諱，
    核與告訴人葉畢華、周美雲、證人洪奐堅於警詢中證述之情
    節相符，並有土地銀行存摺影本、彰化銀行匯款回條聯、郵
    政跨行匯款申請書各1份、監視器錄影畫面翻拍照片14張在
    卷可憑，足認被告之自白與事實相符，其犯嫌堪以認定。
二、按共同正犯之成立，祇須具有犯意之聯絡，行為之分擔，既
    不問犯罪動機起於何人，亦不必每一階段犯行，均經參與（
    最高法院34年上字第862號判例意旨參照）；又共同正犯之
    意思聯絡，原不以數人間直接發生者為限，即有間接之聯絡
    者，亦包括在內（最高法院77年台上字第2135號判例意旨參
    照）；且其表示之方法，不以明示通謀為必要，即相互間有
    默示之合致，亦無不可；再共同實施犯罪行為之人，在合同
    意思範圍以內，各自分擔犯罪行為之一部，相互利用他人之
    行為，以達其犯罪之目的者，即應對於全部所發生之結果，
    共同負責；故共同正犯間非僅就其自己實施之行為負其責任
    ，並在犯意聯絡之範圍內，對於其他共同正犯所實施之行為
    ，亦應共同負責（最高法院32年上字第1905號判例意旨參照
    ）。本件被告參與前揭詐欺集團，負責前往收取詐騙款項後
    繳回所屬詐騙集團成員；縱未全程參與、分擔，然詐欺集團
    成員本有各自之分工，或係負責撥打電話從事詐騙，或係負
    責提領款項及轉帳匯款之車手，或係負責招攬車手、收取帳
    戶之人，各成員就詐欺集團所實行之犯罪行為，均應共同負
    責。次按洗錢防制法洗錢罪之成立，僅須行為人在客觀上有
    掩飾或隱匿自己或他人因特定犯罪所得財產之本質、來源、
    去向、所在、所有權、處分權或其他權益，或移轉、變更特
    定犯罪所得之具體作為，主觀上具有掩飾或隱匿其財產或利
    益來源與犯罪之關聯性，使其來源形式上合法化，以逃避國
    家追訴、處罰之犯罪意思，足克相當。本件被告前往收取款
    項後，並將款項交付上手，使上開金錢流向難以追查，隱匿
    上開犯罪所得之本質及去向，並使其來源形式上合法化，亦
    核與洗錢防制法第2條第1款、第2款所定之要件相符。
三、核被告所為，係犯刑法第339條之4第1項第2款之加重詐欺取
    財及違反洗錢防制法第2條第2款、同法第3條第2款、同法第
    14條第1項之洗錢等罪嫌。被告與「樂天」及其他真實姓名
    年籍不詳之成員間，就洗錢及加重詐欺取財部分，具有犯意
    聯絡及行為分擔，請論以共同正犯。又被告所涉洗錢及加重
    詐欺取財間，係一行為同時觸犯數罪名，為想像競合犯，請
    從一重之加重詐欺取財罪處斷。被告與詐欺集團成員分別詐
    騙告訴人葉畢華、周美雲，其等犯意各別，行為互殊，請予
    分論併罰。末被告因參予詐騙而獲得之報酬2,000元，為被
    告犯罪所得，請依刑法第38條之1第1項之規定宣告沒收，如
    全部或一部不能沒收時，請依刑法第38條之1第3項之規定，
    宣告追徵其價額。
四、依刑事訴訟法第251條第1項提起公訴。
    此　致
臺灣臺南地方法院
中　　華　　民　　國　 110　　年　　12　　月　　21　　日
                              檢察官  徐  書  翰
本件證明與原本無異
中　　華　　民　　國　 110　　年　　12　　月　　29　　日
                              書記官  甘  東  民
附錄所犯法條：
中華民國刑法第339條之4
犯第 339 條詐欺罪而有下列情形之一者，處 1 年以上 7 年以
下有期徒刑，得併科 1 百萬元以下罰金：
一、冒用政府機關或公務員名義犯之。
二、三人以上共同犯之。
三、以廣播電視、電子通訊、網際網路或其他媒體等傳播工具，
    對公眾散布而犯之。
前項之未遂犯罰之。

洗錢防制法第2條
本法所稱洗錢，指下列行為：
一、意圖掩飾或隱匿特定犯罪所得來源，或使他人逃避刑事追訴
    ，而移轉或變更特定犯罪所得。
二、掩飾或隱匿特定犯罪所得之本質、來源、去向、所在、所有
    權、處分權或其他權益者。
三、收受、持有或使用他人之特定犯罪所得。

洗錢防制法第3條
本法所稱特定犯罪，指下列各款之罪：
一、最輕本刑為 6 月以上有期徒刑以上之刑之罪。
二、刑法第 121 條第 1 項、第 123 條、第 201 條之 1 第 2
    項、第 268 條、第 339 條、第 339 條之 3、第 342 條、
    第 344 條、第 349 條之罪。
三、懲治走私條例第 2 條第 1 項、第 3 條第 1 項之罪。
四、破產法第 154 條、第 155 條之罪。
五、商標法第 95 條、第 96 條之罪。
六、廢棄物清理法第 45 條第 1 項後段、第 47 條之罪。
七、稅捐稽徵法第 41 條、第 42 條及第 43 條第 1 項、第 2
    項之罪。
八、政府採購法第 87 條第 3 項、第 5 項、第 6 項、第 89
    條、第 91 條第 1 項、第 3 項之罪。
九、電子支付機構管理條例第 44 條第 2 項、第 3 項、第 45
    條之罪。
十、證券交易法第 172 條第 1 項、第 2 項之罪。
十一、期貨交易法第 113 條第 1 項、第 2 項之罪。
十二、資恐防制法第 8 條、第 9 條之罪。
十三、本法第 14 條之罪。

洗錢防制法第14條
有第二條各款所列洗錢行為者，處 7 年以下有期徒刑，併科新
臺幣 5 百萬元以下罰金。
前項之未遂犯罰之。
前二項情形，不得科以超過其特定犯罪所定最重本刑之刑。

附表
編號 告訴人 詐欺方式 轉帳時間 轉帳地點 金額 匯入帳戶 1 葉畢華 詐欺集團成員於110年5月9日14時35分許，假冒友人透過LINE通訊軟體聯絡葉畢華，並佯稱：「因購買土地急需借款」等語，葉畢華因而受騙匯款 110年5月10日10時39分 桃園市○○區○○路0段0號彰化銀行南崁分行 10萬元  土地銀行帳號000-000000000000號帳戶 2 周美雲 詐欺集團成員於109年5月9日19時26分許，假冒親友撥打電話予周美雲，並佯稱：急需借款等語，周美雲因而受騙匯款 110年5月10日12時9分 臺北市○○區○○路00號臺北逸仙郵局 15萬元 土地銀行帳號000-000000000000號帳戶